臺灣高等法院民事判決　　　　　　　　93年度上易字第1183號
上　訴　人　乙○○
被　上訴人　甲○○
　　　　　　丁○○
兼上列二人
訴訟代理人　丙○○
被　上訴人　戊○○
上列當事人間請求損害賠償事件，上訴人對於中華民國93年11月
12日台灣台北地方法院93年度訴字第3539號第一審判決提起上訴
，本院於94年3月29日言詞辯論終結，判決如下：
  主  文
上訴駁回。
第二審訴訟費用由上訴人負擔。
  事實及理由
一、本件上訴人主張：其與被上訴人甲○○係母子關係，與被上
    訴人丙○○係兄妹關係，被上訴人丁○○係丙○○之夫，被
    上訴人戊○○則為上訴人與丙○○之姐夫。上訴人與其妻於
    民國（下同）91年7月21日下午2時許，至甲○○家中商談上
    訴人父親黃蔚如死後之遺產分配事宜。因丙○○長期誹謗上
    訴人，挑撥上訴人與父母間之感情，上訴人之父往生，不但
    未通知上訴人，反而以「你不配做為人的兒子，忘恩負義」
    「你工作才一年嗎？你這一生所有賺錢，總共才一年啦，你
    跟任何人算一算吧，你可以活到現在，你還不對父母感恩」
    等語羞辱上訴人，並三次辱罵上訴人「不要臉」。後來丙○
    ○重重敲玻璃矮桌，於是在房中打麻將之其餘被上訴人，即
    不分青紅皂白群起圍剿上訴人，並進而圍毆上訴人，致上訴
    人受有左、右兩手及頸部等多處瘀傷、擦傷之傷害，丁○○
    尚恐嚇：「我沒打死你都夠了。」，丙○○及戊○○並反控
    上訴人傷害，戊○○另以「你簡直是禽獸」、「你自己到美
    國去胡搞、八搞」等語，影射上訴人罹患罕見疾病與性病劃
    上等號。核被上訴人等所為，使上訴人受有身體傷害及名譽
    侵害等之損害，爰依侵權行為法律關係，請求甲○○、丙○
    ○、丁○○、戊○○應分別賠償上訴人新台幣（下同）300,
    000元、500,000元、100,000元、200,000元等情（上開請求
    ，原審判決上訴人敗訴，上訴人不服，提起上訴），並於本
    院聲明(一)原判決廢棄。(二)被上訴人甲○○應給付上訴人300,
    000元；被上訴人丙○○應給付上訴人500,000元；被上訴人
    丁○○應給付上訴人100,000元；被上訴人戊○○應給付上
    訴人200,000元。(三)第一、二審訴訟費用均由被上訴人負擔
    。
二、被上訴人則以：被上訴人等均否認曾毆打上訴人，依民事訴
    訟法第277條之規定，上訴人自應就有利於伊之事實，即其
    主張各被上訴人對之所為之侵權行為負舉證責任；又上訴人
    罹有「後天失養性水泡表皮鬆懈症」，皮膚非常脆弱而易剝
    離，倘被上訴人曾聯手圍毆上訴人，以上訴人所罹上開疾病
    而論，豈有不生較驗傷診斷書所載內容為嚴重之傷害？此外
    ，上訴人所提之錄音帶譯文，多係伊自行推測而來，縱使被
    上訴人於91年 7月21日因不滿上訴人對其母甲○○之態度而
    加以指摘，參酌我國國情及上訴人向來對父母之態度而言，
    亦難認有使上訴人名譽受損等語，資為抗辯，並於本院聲明
    (一)上訴駁回。(二)訴訟費用由上訴人負擔。
三、兩造不爭之事實：
    (一)查本件上訴人與被上訴人甲○○係母子關係，與被上訴人
      丙○○係兄妹關係，被上訴人丁○○係被上訴人丙○○之
      夫，被上訴人戊○○則為上訴人與被上訴人丙○○之姐夫
      。上訴人與其妻於91年7月21日下午2時許，至被上訴人甲
      ○○家中商談上訴人父親黃蔚如死後之遺產分配事宜，當
      時雙方發生爭執。
　　(二)上訴人曾就上開時日，在被上訴人甲○○家中發生拉扯之
  　　事件向台灣台北地方法院檢察署提起告訴，本件被上訴人
　　　等均經該署處分不起訴，為兩造所不爭，並有該署不起訴
  　　處分書在卷可稽（見原審卷第42至46頁），堪信為真實。
四、兩造爭執要旨：本件兩造爭執要旨厥為被上訴人是否有傷害
    、辱罵誹謗誣告上訴人之情事？其等應否負侵權行為損害賠
    償之責任？經查：
　　(一)91年 7月21日，上訴人與被上訴人丙○○因父親所留遺產
      分配問題起爭執，被上訴人丙○○與上訴人發生拉扯爭奪
      完稅證明時，上訴人將酒櫃之玻璃打破，被上訴人丁○○
      見狀欲保護被上訴人丙○○免於遭上訴人之傷害，遂阻擋
      上訴人而發生拉扯，拉扯中被上訴人甲○○跌倒，被上訴
      人戊○○及訴外人曾蒼儀即將甲○○拉起後站立於旁，被
      上訴人戊○○與上訴人間尚隔著甲○○，而無法接觸或毆
      打上訴人事實，有證人吳燕玉及曾蒼儀於臺灣臺北地方法
      院檢察署92年偵字第3991號案件，92年4月17日訊問時供
      述甚明，有上開案件不起訴處分書附卷可按 (見原審卷第
      44頁），足見當日被上訴人丙○○、甲○○及丁○○與上
      訴人僅有拉扯，而無毆打上訴人之情形。又上訴人於60年
      間因罹患糜爛性水泡，而病灶波及面部、軀幹及四肢，嗣
      於76年3月間經皮膚切片後，證實係患有「後天失養性水
      泡表皮鬆懈症」，因而皮膚非常脆弱、易剝離，受到外力
      輕碰或拉扯，即易導致表皮與真皮分離及皮出血，傷口癒
      合常合併疤痕及萎縮，手部皮膚亦因反覆水
  　　泡發作及癒合，導致雙手呈收縮性畸形外觀之事實，有前
    　開案卷所附行政院國軍退除役官兵輔導委員會台北榮民總
      醫院92年5月7日北總企字第0920004408號函及所附病歷資
      料在卷足憑（參見前述不起訴處分書）。故上訴人所提出
      之驗傷診斷書及照片所示之傷害，無法證明為被上訴人甲
      ○○、丙○○、戊○○及丁○○毆打所造成。
　　(二)次查，上訴人提出之錄音帶譯文，雖然有被上訴人丙○○
　　　說：「你不配做為人的兒子，忘恩負義」「你工作才一年
  　　嗎？你這一生所有賺錢，總共才一年啦，你跟任何人算一
    　算吧，你可以活到現在，你還不對父母感恩」等語，但依
      被上訴人丙○○與上訴人談話之背景，即兩造於談論父親
      遺產分配之場合，被上訴人丙○○對上訴人過去與家人往
      來之狀況及上訴人對父母態度之論述，並無侵害上訴人名
      譽之行為，上訴人執此主張被上訴人丙○○有誹謗侵害上
      訴人名譽行為云云，即非可採。
　　(三)以前述兩造間於91年7月21日之爭執，再觀諸原法院92 年
      度家護字第102號、91年暫家護字第197號以及本院家護抗
      字第102號、暫家護抗字第16 號卷所附保證書、存證信函
      、91年8月19日非訟事件筆錄、92年2月21日筆錄，上訴人
      曾因與家人就財產問題不諧，而以破壞物品、噴漆或拉扯
      等行為表示不滿。又上訴人曾因家產問題，對其先父黃蔚
      如以及上訴人之母即被上訴人甲○○提出侵占及偽造文書
      告訴等情，亦有臺灣臺北地方法院檢察署88年度偵字第26
      760 號不起訴處分書（見原審卷第55頁）足憑。被上訴人
      甲○○為上訴人之母、被上訴人丙○○為上訴人之妹，被
      上訴人戊○○則為上訴人之姐夫，均為上訴人之家人，縱
  　　有就上訴人對父母不敬之行為不滿而加以指摘，亦屬合於
    　社會常情，而無侵害上訴人名譽之故意，被上訴人丙○○
      等人因此提出之刑事告訴，亦有所本，而非基於虛構之情
      節提出告訴而非誣告，均不能認為侵權行為。
五、未按當事人主張有利於己之事實者，就其事實有舉證之責任
    。其因侵權行為所生之損害賠償請求權，以行為人有故意或
    過失不法侵害他人之權利為成立要件；倘行為人否認有侵權
    行為或故意或過失，即應由請求人就此利己之事實舉證證明
    。本件上訴人主張被上訴人等對其有傷害、誹謗、誣告等侵
    權行為之情事，為被上訴人所否認，上訴人就此行為之存在
    ，自應負舉證之責，惟本件上訴人所主張之事實，均無法舉
    證以實其說，已如前述，從而，其基於侵權行為之法則，求
    為判命被上訴人甲○○應給付30萬元、被上訴人丙○○應給
    付50萬元、被上訴人丁○○應給付10萬元、被上人戊○○應
    給付20萬元，即屬無據，原審判決駁回上訴人之訴及假執行
    之聲請，核無不合，上訴論旨仍執陳詞，斤斤指摘原判決不
    當，聲明廢棄改判，為無理由，應予駁回上訴。
六、據上論結，本件上訴為無理由，依民事訴訟法第449條第1項
    、第78條判決如主文。
中　　華　　民　　國　　94　　年　　4　 　月　　12　　日
　　　　　　　　　  民事第16庭審判長法　官  黃騰耀
　　　　　　　　　　　　　　　　    法　官  許文章
　　　　　　　　　　　　　　　　    法　官  郭松濤
正本係照原本作成。
不得上訴。
中　　華　　民　　國　　94　　年　　4 　　月　　14　　日
　　　　　　　　　　　　　　　　　　書記官  方素珍
